臺灣臺南地方法院刑事判決
　　公　訴　人　臺灣臺南地方法院檢察署檢察官
　　被　　　告　乙○○
　　選任辯護人　蔡弘琳律師
　　　　　　　　蔡進欽律師
　　　　　　　　蘇正信律師
右列被告因強盜等案件，經檢察官提起公訴（九十三年度偵字第一六九九、三○○一
號），本院判決如左：
    主  文
乙○○意圖為自己不法之所有，攜帶兇器，以強暴至使不能抗拒而使人交付其物，未
遂，處有期徒刑陸年，扣案改造九○手槍壹支沒收。又未經許可寄藏改造手槍，處有
期徒刑參年，併科罰金新臺幣參拾萬元（折合銀元為拾萬元），罰金如易服勞役，以
罰金總額與陸個月之日數比例折算。扣案改造九○手槍壹支沒收。又在公眾得出入之
場所賭博財物，處罰金伍仟元（折合新臺幣為壹萬伍仟元），罰金如易服勞役，以參
佰元（即新臺幣玖佰元）折算壹日。應執行有期徒刑捌年陸月，科罰金新臺幣參拾壹
萬元，罰金如易服勞役，以罰金總額與陸個月之日數比例折算，扣案改造九○手槍壹
支沒收。
    事  實
一、乙○○未經許可，於民國八十四年九月間左右，在臺南縣歸仁鄉○○村○○路○
    段三八二巷三號其住處，受李志方（已於八十五年三月三十日死亡，偵查中業經
    不起訴處分確定）之囑託，寄藏李志方所有，具殺傷力之由仿ＢＥＲＥＴＴＡ廠
    Ｍ９型半自動手槍製造之玩具手槍槍身組合土造金屬槍管及滑套而成之改造手槍
    一枝（槍枝管制編號：0000000000）及具殺傷力之土造子彈四顆（均
    具直徑約８．９ｍｍ之金屬彈頭），為之隱藏於其上開住處之天花板上。嗣乙○○獲知李志方死亡，已無法將上開槍彈返還，即以為自己保管之意思繼續持有上
    開槍彈。
二、乙○○於九十三年一月二十三日（農曆大年初二）下午，與丙○○（業經緩起訴
    處分確定）在臺南縣歸仁鄉看西村神壇「清水宮」之公眾得出入之場所，以俗稱
    「三六」之賭博方式（即作莊的先搖骰子，搖好後，讓外家下注，骰子有三顆，
    每顆有一到六點，押中其中一個骰子的點數賠一倍，押到二個賠二倍，押到三個
    賠三倍），由丙○○作莊供乙○○及其他不詳人士一、二十人押注賭博財物，因
    輸款約新臺幣（下同）二十萬元，心有不甘而懷疑丙○○詐賭，竟另行起意，並
    意圖為自己不法之所有，於九十三年二月六日晚上八時許，攜帶上開改造手槍及
    子彈，邀集不知情之友人己○○及甲○○二人（均經不起訴處分確定），在不知
    情之李吉明陪同下至臺南縣歸仁鄉沙崙村五條寮一九八號丙○○住處，乙○○即
    以丙○○詐賭為由，要求丙○○交付一百萬元，因丙○○不從，乙○○隨即取出
    所攜帶之改造手槍對空鳴發一槍，乙○○見丙○○仍然不從，竟基於重傷害之故
    意，先持該改造手槍抵住丙○○之子丁○○之背部，再朝其左大腿射擊一槍，以
    此強暴之方式欲使丙○○交付一百萬元，惟己○○見狀即將乙○○之槍枝搶下制
    止，甲○○則取出衛生紙為丁○○止血，並與丙○○之妻彭李品將丁○○攙扶乘
    坐機車，由彭李品搭載至歸仁鄉○○路轉乘計程車送往臺南市立醫院急救，乙○○見狀離去前改向丙○○要求拿出三十萬元來，丙○○仍不從致強盜未能得逞，
    而丁○○則因送醫救治得宜始倖免於左下肢之機能毀敗而未遂。嗣經警據報，策
    動乙○○於九十三年二月七日投案，並扣得上開改造手槍一枝及子彈二顆。
三、案經臺南縣警察局歸仁分局移送臺灣臺南地方法院檢察署檢察官偵查及自動檢舉
    偵查起訴。
    理  由
壹【未經許可寄藏、持有改造手槍、子彈及賭博部分】
一、右揭未經許可寄藏、持有改造手槍、子彈及賭博之事實，業據被告乙○○於警詢
    、偵查中坦承不諱，並於本院審理時當庭為認罪之表示（本院卷《一》第二一、
    五七頁），其寄藏、持有改造手槍、子彈部分，有改造手槍一支、子彈二顆扣案
    可資佐證，上開改造手槍、子彈，經鑑定結果：認送鑑改造九○手槍係由仿ＢＥ
    ＲＥＴＴＡ廠Ｍ９型半自動手槍製造之玩具手槍槍身組合土造金屬槍管及滑套而
    成之改造手槍，機械性能良好，可擊發子彈，認具殺傷力；又送鑑改造子彈二顆
    ，認均係土造子彈，均具直徑約八點九ｍｍ之金屬彈頭，均經試射，均可擊發，
    認均具殺傷力，有內政部警政署刑事警察局九十三年三月五日刑鑑字第○九三○○三三七九六號槍彈鑑定書一份在卷足證。另賭博部分，核與被害人即證人丙○○於偵查及本院所述：曾於九十三年農曆大年初二下午，在臺南縣歸仁鄉看西村
    神壇「清水宮」之公眾得出入場所，以俗稱「三六」方式，作莊賭博財物等情相
    符（偵查卷第六五頁背面、八一頁；本院卷《二》第一四、一五頁），復有賭博
    現場位置圖一紙、照片六張在卷可稽。益徵被告自白寄藏、持有改造手槍、子彈
    及賭博之犯行與事實相符，此部分事證明確，其未經許可寄藏、持有改造手槍、
    子彈及賭博之犯行，均堪以認定。
貳【重傷害未遂及加重強盜未遂部分】
一、訊據被告矢口否認有重傷未遂及加重強盜未遂之犯行，辯稱：當時我開二槍，第
    一槍在屋外對空鳴槍，進到屋內後當時丁○○坐在椅子，我站在他旁邊，他突然
    站起來，我一緊張，就又開一槍。我雖有開槍，但沒有傷害丁○○的意思，我不
    知道會打中丁○○；又因丙○○詐賭讓我輸了二十幾萬元，我到丙○○住處，是
    要向他討回我輸的錢，不是要對他強盜，我沒有叫他給我一百萬元，只要他返還
    我賭輸的錢。我到丙○○住處只停留三、四分鐘，對丙○○的兒子丁○○開槍後
    ，與我一同前往的己○○就將我的槍搶下，甲○○則拿衛生紙幫丁○○止血，他
    們二人幫忙將丁○○扶上機車，讓彭李品將丁○○送醫，我們就坐原計程車走了
    ，並無對丙○○強盜的犯意云云。惟查：
二、右揭加重強盜之事實，業據被害人即證人丙○○於偵查結證稱：當時我在家裡泡
    茶，乙○○他們進來就叫我不能轉頭，轉頭就開槍，並叫我拿錢出來就沒事，後
    來我兒子丁○○被槍打中，其後己○○把槍撿起，告訴開槍之人（乙○○），為
    何無緣無故開槍，另甲○○扶我兒子丁○○到我太太彭李品機車上送醫，還拿衛
    生紙幫忙止血。又當時參與賭博的人那麼多，不可能向被告詐賭等語（偵查卷第
    三九頁背面、四○頁背面、六六頁正面）。其於本院審理復具結證稱：九十三年
    二月六日，己○○先進到我家來，坐在我泡茶位置的對面，後來乙○○、甲○○
    、李吉明陸續進來，乙○○持槍並且在外面開了一槍後，進來後說不准動，他只
    說要我拿出一百萬元，沒有說是什麼原因，也沒有說我詐賭，然後走到我兒子彭
    郎坐的椅子後面，對我兒子開了一槍，我不拿出一百萬元，開槍的乙○○就說不
    然拿三十萬元出來，然後他們就離開了等語。另被害人即證人丁○○於偵查中亦
    具結證稱：己○○進來我家時，起先與我父親在泡茶，乙○○等人入屋後，就叫
    我父親把錢拿出來還，不久就開槍，我不敢回頭，就有人說叫我父親把錢拿出來
    ，後來乙○○從我後面走過來，拿槍抵住我大腿上，向我父親說錢不拿出來是不
    是，然後就從我大腿上面開槍，當時我坐著。乙○○開槍後，己○○上前搶下乙○○的槍，甲○○用衛生紙押住我的傷口，我母親要求乙○○讓我離開，乙○○
    都沒回應，我們不敢離開，母親轉要求甲○○，吳某答應讓我們離開，並扶我上
    機車。己○○只問父親錢要如何處理，是其他人說要拿六十萬出來（偵查卷第四
    二至四四頁）。其於本院審理時復具結證稱：我的腿傷是乙○○對我開槍射擊造
    成的，因為乙○○和我父親丙○○有賭博金錢糾紛，他們在對罵，乙○○先對空
    鳴槍，再持槍從我背後過來對著我的大腿開槍，當時我坐在椅子上，子彈穿透大
    腿後穿過小腿。乙○○對我開槍是要逼我父親拿錢出來，我被槍擊後，乙○○不
    讓我離開，因他手上有槍，我媽媽彭李品也不敢動，但甲○○讓我離開，並將我
    扶上我媽媽的機車，由我媽媽送我就醫。乙○○用槍抵在我背後，並吆喝我父親
    丙○○說把錢拿出來，他將槍抵在我背後有幾秒鐘的時間。我聽到有人說一百萬
    元或六十萬元時，因為當時乙○○已經開了第一槍，我不敢轉頭看是誰說的。乙○○用槍抵在我背後，還說要開槍了等語。依上揭被害人即證人丙○○、丁○○
    之證詞，可見被告確有以強暴手段，恫嚇被害人交付金錢之情事。
三、按強盜罪係以強暴、脅迫或他法，使人不能抗拒而取其財物或使其交付為構成要
    件。恐嚇罪係以威嚇手段，使人畏懼而交付所有物，其交付與否，被害人尚有意
    思之自由者，為構成要件。故以脅迫行為使人交付所有物，有時雖近似恐嚇，若
    被害人已喪失意思自由時，即已達於強盜之程度，至加暴行於被害人使之不能抗
    拒而強取財物者，其應成立強盜罪，更不待言。最高法院二十一年上字第一一一
    五號判例可資參照。被告辯稱：其開槍只是恐嚇被害人云云。然查被告基於不法
    所有之犯意，先對空鳴槍，復持槍抵住被害人丁○○背後喝令被害人丙○○交付
    金錢，再開槍射擊被害人丁○○大腿乙節，以其已足使被害人丙○○心生巨大畏
    懼，衡之被告上開強暴行為，足以壓抑被害人丙○○等之抗拒，使其喪失行動及
    意思自由，被害人丙○○在被告一連串持槍、鳴槍、持槍抵住其兒子丁○○背部
    、開槍對被害人丁○○大腿射擊威嚇下，並無抗拒之能力，只能任憑被告宰治，
    參諸上引判例意旨，被告以威嚇行為使人交付財物之行為，雖近似恐嚇，惟被害
    人已喪失意思自由，自已達於強盜之程度。又縱令被害人無抗拒行為，仍於被告
    加重強盜罪之成立，不生影響。
四、至於被告辯稱：係因遭被害人丙○○詐賭，欲索回賭債云云。另證人即與被告一
    起前往被害人丙○○住處之己○○於本院審理時具結證稱：乙○○說丙○○向他
    詐賭二十萬元，他要向丙○○要回二十萬元，我有向丙○○問賭博輸贏的事，他
    說輸六萬八千元，怎麼可能詐賭等語（本院卷《二》第二七至三一頁》）。然被
    害人丙○○雖曾於九十三年一月二十三日即農曆大年初二下午，在臺南縣歸仁鄉
    看西村神壇「清水宮」前廣場，以俗稱「三六」之賭博方式作莊賭博財物，但並
    未有詐賭情事，業據其於證述無疑在卷，已如前述。而證人李吉明於偵查中亦具
    結證稱：乙○○所言「因我承認詐賭，所以找我去找丙○○要錢」為不實等語（
    偵查卷第三一頁）。足見被害人丙○○並無向被告詐賭之情事，且確被告對此有
    利於已之事實復提不出積極證據，以實其說，空口辯飾，尚難採信。至於被告向
    被害人索取的一百萬元究係賭債抑或其他債務，據本件案發時在現場之被害人丁○○於本院審理時亦證述：好像因為乙○○和我父親丙○○有賭博金錢糾紛，乙○○才對我開槍等語（本院卷《二》第九頁）。而證人即與被告一起到被害人住
    處之甲○○於本院審理具結證稱：我到丙○○家中才知道乙○○與丙○○有賭債
    糾紛等語（本院卷《二》第三六頁）。證人李吉明於偵查中具結證稱：當時己○○、甲○○二人在現場與丙○○談論債務糾紛等語（偵查卷第三一頁）。綜合上
    開證人之證詞，足以勾勒出被告與被害人丙○○應有賭債糾紛，但被告賭輸之金
    錢多寡，並無證據可供佐證，觀之被告供稱其賭輸之金錢係二十幾萬元云云，然
    其竟向被害人丙○○索取一百萬元，嗣被害人丙○○不從，始變更索取三十萬元
    ，由被告向被害人所索取之金錢數額，遠逾所輸之金錢乙情以觀，被告主觀上有
    不法所有之犯意，甚為明顯，且此與一般索回債務之情形，炯然不同，自難以被
    告主觀上係為索回賭資，而阻卻不法所有之犯意。
五、被害人丁○○遭被告持槍射擊大腿，致其左大腿及小腿各有一公分直徑之槍傷並
    貫穿腿部之傷害乙情，有台南市立醫院診斷證明書乙紙在卷（警卷第二一頁）可
    證。另被害人丁○○所受左大腿及小腿之傷害雖為貫穿傷，但均未傷及骨骼主要
    神經或血管，並未造成大腿或小腿之軟組織大量壞死，故在六天住院期間及出院
    兩次複檢時，並未發現其大腿或小腿機能有所喪失或減損，故其傷勢未達「重傷
    程度」。又其最後一次在門診複檢為九十三年二月二十三日，為出院十二天以後
    ，雖受傷時間已十七天，當時檢查臨床上已無感染或組織壞死現象，唯傷口仍未
    完全癒合，但推測應可完全康復等情，有台南市立醫院九十三年六月二十四日南
    市醫字第九三○四一四號函存卷可佐。從而，被害人丁○○遭被告槍擊所受左大
    腿及小腿貫穿傷害，並未達毀敗該肢體機能之程度，洵堪認定。
六、另被告雖辯稱：沒有傷害被害人丁○○的意思，不是故意射擊被害人丁○○云云
    。惟查被告於檢察官聲請羈押時在本院法官前供稱：射殺丁○○，因為我要跟他
    要錢，他跟我起衝突，我才持槍射他的腳。開槍時沒有預定要打丁○○何部位，
    我是朝他開槍，剛好射中他的腳。（本院聲羈卷第六頁）。其於本院初審時復供
    稱：會射擊丁○○的左大腿，是因為當天我是要恐嚇他們，當時我有喝酒，我先
    對空鳴槍，看到丁○○有要拿椅子打我的動作，我才射擊他的腿（本院卷《一》
    第十一頁）。再參以證人丁○○於本院證稱：乙○○係對著我的大腿開槍射擊等
    語（同上引筆錄）。證人丙○○於本院亦證稱：乙○○係對我兒子丁○○開一槍
    等語（本院卷《二》第十八頁）。堪認被告確係持槍朝被害人丁○○的大腿射擊
    ，且亦如其所意欲造成被害人丁○○左大腿、小腿遭槍擊貫穿之傷害，所幸未達
    毀敗該腿機能之結果，應無疑問。
七、又以具殺傷力之改造手槍，持之抵住人之四肢射擊，足以使人之四肢殘廢，應為
    常人所可預知，被告明知上開情事，仍持改造手槍，抵住被害人丁○○射擊，且
    造成被害人丁○○左大腿及小腿各有一公分直徑之貫穿槍傷之傷害，足見被告就
    其持槍射擊被害人丁○○之行為，足以造成被害人丁○○四肢殘廢之結果，應有
    認識，其有使被害人丁○○受重傷之犯意甚明。從而，被告於本院初訊之自白核
    與事實相符，其嗣後翻異前供所辯：不知道為何會射中被害人丁○○云云，委難
    可採，被告有使人受重傷之犯意，灼然明確。
八、綜前論述，參互勾稽，被告所辯：無強盜及重傷害之犯意云云，顯係畏罪飾卸之
    詞，要無可採。事證明確，其加重強盜未遂、重傷害未遂之犯行，亦均堪認定，
    應予依法論科。
參【論罪科刑部分】
一、按槍砲彈藥刀械管制條例第十一條第四項、第十二條第四項，係將持有與寄藏為
    分別之處罰規定，而寄藏與持有，均係將物置於自己實力支配之人，僅寄藏必先
    有他人之持有行為，而後始為之受寄代藏而已，故寄藏之受人委託代為保管，其
    保管之本身，亦屬持有，不過，此之持有係受寄之當然結果，雖不應另就持有予
    以論罪。然未經許可無故持有可發射子彈具有殺傷力之槍枝、子彈，其持有之繼
    續，為行為之繼續，亦即一經持有該槍彈，罪即成立，但其完結須繼續至持有行
    為終了時為止。則包括持有之寄藏該槍彈行為，自亦為行為之繼續，其犯罪之完
    結須繼續至寄藏行為終了時為止。此與司法院院解字第三六三二號解釋所稱寄藏
    贓物罪於寄藏行為完畢時其犯罪即已完成，其後之占有該贓物乃犯罪之狀態繼續
    ，而非行為繼續，迥不相同。（參照最高法院八十八年度台上字第四六○八號判
    決要旨）。查被告在公眾得出入之場所賭博財物，係觸犯刑法第二百六十六條第
    一項前段之普通賭博罪。其未經許可分別接續寄藏、持有可發射子彈具有殺傷力
    之改造九○手槍及子彈行為，係犯槍砲彈藥刀械管制條例第十一條第四項之未經
    許可寄藏改造手槍及未經許可持有改造手槍罪、同條例第十二條第四項之未經許
    可寄藏子彈及未經許可持有子彈罪。被告於同一時地，一行為而未經許可寄藏、
    持有改造手槍及子彈，分別觸犯未經許可寄藏改造手槍及未經許可持有改造手槍
    、未經許可寄藏子彈、未經許可持有子彈之罪，為想像競合犯，應依刑法第五十
    五條之規定從一重之寄藏改造手槍罪處斷。被告持槍並開槍威嚇被害人，使其不
    能抗拒，而索取金錢未遂之行為，係犯刑法第三百三十條第二項、第一項之加重
    強盜未遂罪。又被告以使人肢體殘廢之意思開槍射擊被害人丁○○腿部，被害人
    丁○○經醫治後，幸未發生肢體全部喪失效能之重傷害結果，核被告所為係犯刑
    法第二百七十八條第三項、第一項使人受重傷未遂罪。被告雖近距離對著被害人
    丁○○開槍射擊，惟其射擊丁○○的部位係其大腿及小腿部位，並未射擊被害人
    頭部、胸部或其他身體要害，足徵被告尚非有致被害人於死之意，附此指明。其
    所犯加重強盜未遂與重傷害未遂二罪間，有方法結果之牽連關係，為牽連犯，應
    依刑法第五十五條之規定從一重之加重強盜未遂罪處斷。被告已著手於強盜及使
    人受重傷行為之實行而均不遂，為未遂犯，各應依刑法第二十六條規定，減輕其
    刑。被告所犯上開加重強盜未遂、未經許可寄藏改造手槍、普通賭博三罪，犯意
    各別，行為互殊，應予分論併罰。爰審酌被告傷害、恐嚇安全之犯罪前科（未構
    成累犯，詳臺灣高等法院被告全國前案紀錄表），素行不佳，其年盛力強，不思
    勤勉向上，以賭博取財物，僅因賭債細故，即恃強持槍強索財物，復開槍傷人，
    犯罪情狀無可寬憫，犯罪手段惡質性重大，嚴重危及鄉里淳樸善良風氣及社會安
    寧秩序甚鉅，及其未取得強盜財物、犯罪後態度等一切情狀，量處如主文所示之
    刑，並諭知罰金易服勞役之折算標準，暨定有期徒刑及罰金應執行之刑，以資懲
    儆。扣案改造九○手槍一把為被告供加重強盜、重傷害犯罪所用之物，且係違禁
    物，依刑法第三十八條第一項第一款規定宣告沒收。至於被告持有的子彈四顆，
    雖均具有殺傷力，惟重傷槍擊被害人丁○○時擊發二顆，另二顆經送鑑驗後已試
    射用罄，爰不諭知沒收。
據上論斷，應依刑事訴訟法第二百九十九條第一項前段，槍砲彈藥刀械管制條例第十
一條第四項、第十二條第四項，刑法第十一條前段、第三百三十條第二項、第一項、
第二百七十八條第三項、第一項、第二百六十六條第一項前段、第五十五條、第二十
六條前段、第四十二條第三項、第五十一條第五款、第七款、第三十八條第一項第一
款，罰金罰鍰提高標準條例第一條前段、第二條，判決如主文。
本案經檢察官戊○○到庭執行職務。
中    華    民    國      九十三      年        八      月      三十一  日
                              臺灣臺南地方法院刑事第四庭
                                  審判長法  官  蘇清水
                                        法  官  卓穎毓
                                        法  官  謝瑞龍
右正本證明與原本無異。
如不服本判決應於送達後十日內向本院提出上訴狀（應附繕本）。
                                        書記官  吳姁穗
中    華    民    國      九十三      年        八      月      三十一  日
附錄本案論罪科刑法條全文：
刑法第二百六十六條第一項
在公共場所或公眾得出入之場所賭博財物者，處一千元以下罰金。但以供人暫時娛樂
之物為賭者，不在此限。
刑法第二百七十八條第一、三項
使人受重傷者，處五年以上十二年以下有期徒刑。
第一項之未遂犯罰之。
刑法第三百三十條第一項
犯強盜罪而有第三百二十一條第一項各款情形之一者，處七年以上有期徒刑。
槍砲彈藥刀械管制條例第十一條第四項
未經許可，持有、寄藏或意圖販賣而陳列第一項所列槍砲者，處一年以上七年以下有
期徒刑，併科新臺幣七百萬元以下罰金。
槍砲彈藥刀械管制條例第十二條第四項
未經許可，持有、寄藏或意圖販賣而陳列子彈者，處五年以下有期徒刑，併科新台幣
三百萬元以下罰金。
